臺灣士林地方法院民事判決　　　　　　　　　　　　　九十三年度婚字第四０八號
　　原　　　告　戊○○
　　被　　　告　甲○○
右當事人間請求離婚等事件，經本院於民國九十三年十一月五日言詞辯論終結，判決
如左：
    主      文
原告之訴駁回。
訴訟費用由原告負擔。
    事實及理由
一、本件原告起訴主張：兩造為夫妻，被告甚少拿錢回家貼補家用，近年更是將在外
    不如意之事發洩在原告身上，經常惡言相向、以三字經辱罵或拳腳相向。於民國
    （下同）九十二年三月二日及三日，被告無故連續毆打原告，並恐嚇威脅原告，
    嗣後由原告學校同仁協調，因雙方無法再復合共同維持夫妻生活，才共同簽下離
    婚協議書，但被告事後藉故拖延，不願共同前往戶政事務所辦理登記。被告經常
    對原告施以精神上及身體上之虐待，致不堪繼續同居，為此依民法第一千零五十
    二條第一項第三款受被告不堪同居之虐待之事由，訴請判決兩造離婚（見本院九
    十三年九月三日言詞辯論筆錄），並依民法第一千零五十六條請求被告給付原告
    損害賠償新台幣（以下同）三十萬元，及依同法第一千零五十七條規定給付贍養
    費三百萬元等語，並聲明：(1)准原告與被告離婚。(2)被告應給付原告三百三十萬
    元(3)訴訟費用由被告負擔。
二、被告則辯以：原告到吳專央所經營之卡拉ＯＫ店幫忙，每天至凌晨兩點才回家，
    並常陪吳專央夜遊到天亮。自吳專央夫妻仳離後，原告常藉故指責被告，言語上
    極力挑釁，於九十二年三月二日晚上及三日早上，原告不但以言語刺激相對人，
    還拳腳相向，被告為了自衛而與原告發生拉扯，因而造成原告身上多處瘀青，原
    告藉此要脅被告離婚才肯撤銷告訴等語，並聲明：(1)原告之訴駁回。(2)訴訟費用
    由原告負擔。
三、按夫妻之一方受他方不堪同居之虐待，固得請求離婚，惟請求離婚之原告對於此
    項虐待事實，除依法律規定無庸舉證外，應負舉證責任，最高法院著有三十七年
    上字第六八八二號判例可稽。又所謂不堪同居之虐待，係指予以身體上或精神上
    不可忍受之痛苦，致不堪繼續同居者而言，如非客觀的已達於此程度，不容夫妻
    之一方，以主觀之見解，任意請求與他方離婚，亦有最高法院三十四年台上字第
    三九六八號判例可參。又維護人格尊嚴與確保人身安全，為我國憲法保護人民自
    由權利之基本理念，增進夫妻情感之和諧，防止家庭暴力之發生，以保護婚姻制
    度，亦為社會大眾所期待。民法第一千零五十二條第一項第三款所稱「不堪同居
    之虐待」，應就具體事件，衡量夫妻之一方受他方虐待所受侵害之嚴重性，斟酌
    當事人之教育程度、社會地位及其他情事，是否已危及婚姻關係之維繫以為斷。
    若他方虐待已逾越夫妻通常所能忍受之程度而有危害人格尊嚴與人身安全者，即
    不得謂非受不堪同居之虐待，亦有司法院大法官會議解釋字第三七二解釋意旨足
    資參照。經查：
    (一)本件原告主張受有被告不堪同居之虐待，無非以被告經常對原告惡言相向、以
      三字經辱罵或拳腳相向，又兩造共同簽下離婚協議書，但被告事後藉故拖延，
      不願共同前往戶政事務所辦理登記等行為為由，被告則予以否認，揆諸首揭判
      例意旨，原告應負舉證責任，為此原告雖提出郵局存證信函影本、離婚協議書
      影本等為證，惟就該郵局存證信函僅係原告單方之陳述，是尚難認定與原告所
      指述者相符；又該離婚協議書影本，被告主張離婚協議書上證人之簽名係原告
      所偽造等語，並經證人己○○到庭證稱：「那天兩造協議離婚，我們去當見證
      人，可是那時兩造談不妥，我和王老師勸和。我記得我有在協議書上簽名，可
      是好像王老師沒有簽，我還有建議將協議書作廢，我有要求把我的名字劃掉，
      原告有同意要劃掉，可是結果並沒有。協議書上的名字好像不是丁○○本人的
      筆跡。如果是他自己簽，應該會把
      人？）因為兩造的兒子是我的學生，我們本意是要勸和的。（為何沒有談好就
      寫協議書？）一邊談，一邊寫，可是後來兩造並沒有談好，後來女方又有意見
      ，這部分我就不太記得，好像是金錢的問題。（是否知道兩造為何要離婚？）
      好像原告在卡拉ＯＫ唱歌，後來發生問題，具體情形我不知道。」等語綦詳（
      見本院九十三年十月一日言詞辯論筆錄），可認兩造並未就離婚之細節完全達
      成共識，且見證人己○○二人係出於勸和之立場加以協調，並非因被告恐嚇威
      脅原告，見證人才出面協調。且縱該離婚協議書上之簽名為真正，亦僅能證明
      兩造曾有離婚之意願，與本件原告所主張受有被告不堪同居之虐待之離婚事由
      無涉，故原告之主張尚難採信。
    (二)另原告主張被告於九十二年三月二日及三日無故連續毆打原告，且恐嚇威脅原
      告云云，並提出本院九十二年度簡上字第二三四號刑事判決為證，且本院亦依
      職權調閱該判決全案卷查核無誤，然原告與訴外人吳專央確曾在夜間十時許同
      處於無其他客人之店內等事實，亦經前開案審理法院認定，並經證人即兩造之
      子丙○○到庭證稱：「（現在你跟誰住？）跟弟弟住。（沒有跟父母同住？）
      是的，因為父母都搬出去了，只剩下我和弟弟。（誰先搬走？）媽媽。（有無
      聽過爸爸恐嚇威脅媽媽，要置媽媽於死地？）爭吵時爸爸就說如果媽媽不回來
      要鎖門，沒有嚴重到要讓媽媽死。（有常爭吵？）就是媽媽離家前那一年，比
      較常爭吵。（為何爭吵？）因為媽媽去唱歌，很晚回來，爸爸不高興。（媽媽
      多晚回來？）一開始是晚上十一點多，後來兩邊吵架後，媽媽就愈來愈晚，最
      晚到凌晨二、三點多也有。（媽媽多久會晚歸？）那時候，幾乎每天都去，半
      夜才回來，這種情況有半年。（兩造之前感情如何？）有時只有小爭吵，可是
      沒有很嚴重。（有無看過爸爸動手打媽媽？）二人有互相拉扯，我和弟弟都會
      去擋，我不知道這是否算是打。（誰先動手？）不一定，有時吵起來，兩邊都
      有摔東西。他們吵架的原因主要是因為媽媽去唱歌晚歸。（之前爸爸對媽媽如
      何？）蠻好的。（之前媽媽對爸爸如何？）也不錯。」，及證人乙○○證稱：
      「（兩造誰先搬走？）那時媽媽先搬走。（是否知道媽媽為何想要離婚？）媽
      媽那時比較常出去，爸爸不高興，兩邊就有爭執。（媽媽到那裡去？）去唱歌
      。（媽媽幾點回家？）不一定，有時候會早一點，最晚的話到半夜才回來。（
      媽媽常常如此晚歸？）有一陣子，幾乎每天出去，不一定何時回來。（有多久
      如此？）大概是在一年多前至二年前，從開始去唱歌開始，幾乎都是每天去。
      （有無聽過爸爸恐嚇威脅媽媽的話？）只有叫媽媽比較早回來。（有無聽過爸
      爸說要讓媽媽死？）好像是有吵架，互相講話比較兇，我沒有印象有說過要讓
      媽媽死的話，沒有這麼嚴重，就是吵架。（有無看過爸爸打媽媽？）頂多是吵
      架兩人互相拉扯，不至於到打的地步。」等語綦詳（見本院九十三年十一月五
      日言詞辯論筆錄），可見兩造相處情形原本融和，直至原告經常外出晚歸，且
      在外逗留期間係與其他男子共處一室，經被告屢勸不聽，雙方因而發生爭執，
      足證被告係一時情緒反應，被告未加思索而傷害原告，固屬不當，惟此情形發
      生後並未再發生，且綜觀事發經過，尚事出有因，而非屬慣行毆打，與前開判
      例所稱不堪同居之虐待之要件自屬有間。
四、綜上所述，原告依民法第一千零五十二條第一項第三款規定訴請判決離婚，為無
    理由，應予駁回。又原告離婚之訴既無理由，則其請求贍養費三百萬及損害賠償
    三十萬元部分，係以准予兩造判決離婚為前提，本件原告之訴為無理由應予駁回
    ，已如前述，則原告請求贍養費及損害賠償部分亦無理由，應併予駁回。
五、兩造其餘之主張及攻擊防禦方法，與判決結果無影響，不另為審究，併此敘明。
六、據上論結，本件原告之訴為無理由，依民事訴訟法第七十八條，判決如主文。
中　　　華　　　民　　　國　　九十三　　年　　十一　　月　　二十六　  　日
                                        臺灣士林地方法院家事法庭
                                            法      官  陳麗芬
右為正本係照原本作成。
如對本判決上訴，應於判決送達後廿日內向本院提出上訴狀。
中　　　華　　　民　　　國　　九十三　　年　　十一　　月　　二十六　  　日
                                            法院書記官  吳小平
